臺灣高等法院臺南分院民事判決　94年度訴字第12號
原　　　告　甲○○
訴訟代理人　蔡青芬　律師
　　　　　　陳文忠　律師
被　　　告　黃志揚即盟海商號
上列當事人間因過失傷害案件，原告提起刑事附帶民事訴訟請求
侵權行為損害賠償，經本院刑事庭裁定（94年度交附民字第50號
）移送前來，本院於94年10月18日言詞辯論終結，判決如下：
    主  文
被告應給付原告新台幣拾捌萬伍仟伍佰陸拾貳元，及自民國94
年5月3日起至清償日止，按週年利率百分之五計算之利息。
原告其餘之訴及假執行之聲請均駁回。
訴訟費用由被告負擔二十分之三，餘由原告負擔。
    事  實
甲、原告方面：
一、聲明：
  (一)被告應給付原告新台幣（下同）2,701,313元，及自起訴狀
    繕本送達之翌日起，至清償日止，按年息百分之五計算之利
    息。
  (二)原告願供擔保，請准宣告假執行。
  (三)訴訟費用由被告負擔。
二、陳述：
  (一)被告於93年5月11日，駕駛Ｅ6-2740號小貨車載運冰塊，沿
    台南市○○路○段，由南朝北行駛，至該路284-7號前路邊
  於停車開啟車門時，未注意路況，致原告騎機車路過上址時
  機車右手把撞及小貨車左前門，因而使原告右手小指截斷一
    節，其刑責部分，業經鈞院以 94年度交上易字第147號判處
    罪刑。
  (二)本件車禍經鑑定結果被告應負完全過失，所以被告應該要負
    全部肇事責任。車禍發生後，原告受有損害，強制險賠償金
    額原告沒有領到，被告自應負下列所舉之賠償責任：
    (1)醫藥費部分：原告受傷後，延醫治療，支出醫藥費約計20
      萬元。其中中醫跌打損傷醫藥費被告不願意給付，原告願
      捨棄。
    (2)工作能力損失部分：
    1.原告受傷前，受僱於津銀企業有限公司，月薪24,000元
      ，當時原告受傷不能上班，其治療期間約一個月，其損
        失達24,000元
      2.原告右手小指截斷一節，減損工作能力，即使駕駛機車
        亦限制在150西西以下，有駕照可憑，原告原來月薪24,
        000元，受傷後，影響其工作能力，月薪減損，僅領16,
        500元，原告為67年10月28日出生，計至65歲，尚有39
        年工作能力，每月減少之薪資為7,500元，依霍夫曼氏
        計算，則原告工作能力之損失為1,977,313元。
      3.慰藉金部分：原告受傷害後，右手小指截斷一節，已不
        能復原，既殘缺又影響工作能力，且異於常人，不能騎
        重型機車，身心頗受打擊，為此酌求慰藉金50萬元。
  (三)綜上所述，被告應賠償原告之損害為2,701,313元，懇請鈞院
    賜准判決如訴之聲明
三、證據：提出奇美醫院收據7紙、美德國術館收據 1紙、駕照影
    本及土地登記謄本各1份。
乙、被告方面：
一、聲明：
  (一)原告之訴駁回。
  (二)訴訟費用由原告負擔。
二、陳述：
  (一)被告願意賠償，但是原告請求的金額太高，之前在調解委員
    會說33萬元，叫被告回去考慮看看，事後被告到原告家裡告
    訴他們願意給付33萬元，那時因被告手上有現金27萬元，被
    告請求剩下的6萬元讓被告分期付款一個月還1萬元，但是原
    告的父親說我沒有誠意。被告是開冰塊店，現在已經沒有辦
    法如當初所說的33萬元可以支付了，刑事的部分被告也已經
    被判刑。
  (二)強制險應該可以領到5萬元、被告個人加保可以領到保險金
    10萬元，總共15萬元，被告還沒有讓原告領取。
  (三)被告對於車禍發生及肇事責任均沒有爭執，爭執在於賠償金
    額的多寡。
  (四)事情錯在被告，對醫療費收據被沒有意見，但是在調解委員
    會的時候原告提出的醫療費收據只有3千多元，不知為何現
    在會變成2萬多元。有關原告跌打損傷所支付的醫藥費，應
    該不能計算在內。
  (五)原告的工作能力損失要賠，對原告受傷治療不能上班有一個
    月，請求月薪24,000元損失無意見，但原告其他所請求的工
    作能力損失金額太高，一個月薪水應該不會從24,000元降到
    16,500元。
  (六)慰藉金請求金額也太高了。
丙、本院依職權向臺灣台南地方法院檢察署調閱93年度偵字第10
    102號被告黃志揚過失傷害卷；向財政部臺灣省南區國稅局
    台南市分局調閱兩造之財產總歸戶資料及92年和93年之所得
    稅申報暨核定課稅資料。
    理  由
一、原告主張：被告於93年5月11日，駕駛Ｅ6-2740號小貨車載
    運冰塊，沿台南市○○路○段，由南朝北行駛，至該路284-
    7號前路邊，於停車開啟車門時，未注意路況，致原告騎機
    車路過上址時，機車右手把撞及小貨車左前門，因而使原告
    右手小指截斷一節，其刑責部分，業經本院以94年度交上易
    字第147號判決認定犯過失傷害罪，判處有期徒刑3月得易科
    罰金確定在案，茲依侵權行為損害賠償規定，請求被告賠償
    原告如前述之金額。
二、被告則以：被告對於車禍發生及肇事責任均沒有爭執，願意
    賠償，但是原告請求的金額太高，爭執在於賠償金額的多寡
    。對醫療費收據被告沒有意見，但是在調解委員會的時候原
    告提出的醫療費收據只有3千多元，不知為何現在會變成2萬
    多元。有關原告跌打損傷所支付的醫藥費，應該不能計算在
    內。原告的工作能力損失要賠，但是原告所請求的金額太高
    。原告工作能力損失，一個月薪水應該不會從24,000元降到
    16 ,500 元。慰藉金請求金額也太高了等語置辯。
三、經查：
  (一)原告主張：被告於93年5月11日，駕駛Ｅ6-2740號小貨車載
    運冰塊，沿台南市○○路○段，由南朝北行駛，至該路284-
    7號前路邊，於停車開啟車門時，未注意路況，致原告騎機
    車路過上址時，機車右手把撞及小貨車左前門，因而使原告
    右手小指截斷一節，其刑責部分，業經本院以94年度交上易
    字第147號判決認定犯過失傷害罪，判處有期徒刑3月得易科
    罰金確定在案，有道路交通事故調查報告表一紙、道路交通
    事故現場蒐證照片12張、奇美醫院診斷證明書一紙、及臺灣
    臺南地方法院93年度交易字第82號刑事判決書、本院94年度
    交上易字第0147號刑事判決書附刑事案卷為證，而被告亦不
    爭執，原告之主張堪信為真實。
  (二)按汽車停車向外開啟車門時，應注意行人、車輛，並讓其先
    行，道路交通安全規則第112條第1項第15款定有明文。本件
    被告有經合法程序考領駕照，為有駕駛經驗之人，於肇事地
    點停車開啟車門時，自應注意遵守上開規定；而依道路交通
    事故調查報告表所載，當時天候晴、視線良好，路面無缺陷
    等情，客觀上並無不能注意之情事，竟疏未注意後方有無來
    車，即貿然開啟車門，致生本件車禍事故，其有過失，已甚
    明顯。又本件車禍資料經送請台灣省台南區車輛行車事故鑑
    定委員會鑑定結果亦認為：「黃志揚駕駛小貨車，開啟車門
    未注意後方車輛，為肇事原因。甲○○無肇事因素」，有該
    鑑定委員會南鑑字第九三一○五三號鑑定意見書附刑事卷可
    按，被告亦坦承上開事實。而原告確因本件車禍而受有前開
    傷害，已如前述，是被告黃志揚之過失行為與原告甲○○所
    受上開傷害結果間，顯有相當因果關係，已無疑義。本件事
    證已甚明確，從而，被告黃志揚應負全部肇事責任，可以認
    定。
  (三)按因故意或過失，不法侵害他人之權利者，負損害賠償責任
    ；不法侵害他人之身體或健康者，對於被害人因此喪失或減
    少勞動能力或增加生活上之需要時，應負損害賠償責任；又
    不法侵害他人之身體、健康、名譽或自由者，被害人雖非財
    產上之損害，亦得請求賠償相當之金額；民法第184條第1項
    前段、第193條第1項、第195條第1項前段分別定有明文。本
    件原告為被告不法加害，而請求被告賠償其因此支付之醫療
    費、工作損失、減少勞動能力損失及精神慰撫金等，自屬有
    據。茲就原告請求之項目、金額是否准許，分論於次：
    (1)醫療費部分：原告起訴請求20萬元。
      原告因受被告駕車撞擊，致使原告右手小指截斷一節，經
      奇美醫院診治共支出自費負擔金額3,372元，有上開醫院
      出具之收費收據7紙可稽，原告請求被告給付其支出自費
      負擔金額3,372元之醫療費用，自屬有據。至上開醫院出
      具之收費收據7紙內載明健保局支付金額共計19,594元，
      依據全民健康保險法第82條規定：「保險對象因汽車交通
      事故，經本保險提出醫療給付者，本保險之保險人，得向
      強制汽車責任保險之保險人代位請求該項給付。」，則全
      民健康保險人為原告提出醫療給付，即取得向強制汽車責
      任保險之保險人代位請求該項給付之權利，且被告肇事所
      駕駛Ｅ6-2740號小貨車有投保強制汽車責任保險之事實，
      為兩造所不爭執，則原告自不得再向被告請求健保保險人
      為原告支付之19,594元醫療費用，原告此部分之請求，自
      不應准許。又原告提出美德國術館跌打損傷堂收據主張其
      有37,500元醫療費用支出，之後已捨棄此部分之請求，合
      為敘明。是原告請求被告給付醫療費3,372元，自屬正當
      ，應予准許，逾此數額之請求，為無理由。
    (2)工作損失部分：原告請求合計200萬1千3百13元。
      按不法侵害他人之身體或健康者，對於被害人因此喪失或
      減少勞動能力或增加生活上之需要時，應負損害賠償責任
      ，民法第193條第1項定有明文。
      1.原告主張其於93年間為津銀有限公司員工，月薪24,000
        元，提出津銀有限公司出具之證明書一份為證（見本院
        卷第54頁），被告對該證明書所載原告月薪24,000元無
        異詞。而原告於93年5月11日因本件車禍受傷不能上班
        一個月工作損失，請求被告賠償24,000元薪水損失，被
        告亦無異議，應予准許。
      2.按參加勞工保險年滿60歲退職者，得請求老年給付；被
        保險人年逾60歲繼續工作者，其逾60歲以後之保險年資
        最多以5年計，勞工保險法第58條第1項第1款、第61條
        前段分別定有明文。亦即勞工保險以65歲為勞工請求老
        年給付最高時點。本件原告請求以65歲來計算工作能力
        之損失，自屬有據。原告因本件車禍其右手小指截斷一
        節，依勞工保險殘廢給付標準表（勞工保險條例第53條
        附表）屬障害項目第80項殘廢15等級、給付標準30日薪
        資（以之作為分子），而以該附表所列永久喪失勞動能
        力1等級殘廢（即終身不能從事任何工作）得領1,200日
        薪資給付（以之作為分母），則原告喪失勞動能力比例
        為2.5％（30日÷1200日＝0.025），則原告減少勞動能
        力之年損害為7,200元（計算式：24,000元×12×2.5％
        ＝7,200元）。查原告於93年5月11日因本件車禍受傷不
        能上班一個月工作損失，請求被告賠償24,000元薪水損
        失，被告無異議外，自93年6月11日起至原告（67年次
        出生）年滿65歲退休，尚得有39年之工作收入。依霍夫
        曼計算法一次請求39年之勞動年數，其係數為21.00000
        00（參見史尚寬著民法債法總論第207頁計算表）。原
        告請求39年之工作收入金額，依霍夫曼式係數表扣除中
        間利息，得請求之損失金額為158,190元（計算式：7,2
        00×21.970774=158,190元，元以下四捨五入）。
      3.綜上，原告得請求工作損失金額182,190元（158,190元
        ＋24,000元＝182,190元），自屬正當，應予准許，逾
        此數額之請求，為無理由。
    (3)精神慰撫金部分：原告請求50萬元。
      按不法侵害他人之身體、健康者，被害人雖非財產上之損
      害，亦得請求賠償相當之金額，此為民法第195條第1項所
      明定。原告因本件事故，導致原告受有右手小指截斷一節
      之傷害，有診斷證明書一份附卷可稽（見刑事警局偵查卷
      第 4頁），其右手小指截斷一節終身不能恢復，精神確受
      有重大痛苦。本院審酌兩造家庭、經濟狀況即原告現年27
      歲，高職畢業，為津銀企業有限公司員工；被告現年36歲
      ，五專畢業，經商，及經本院函詢財政部臺灣省南區國稅
      局臺南市分局，得知原告有房屋一棟面積217.20平方公尺
      ，建地三筆分別為72.20平方公尺、42.44平方公尺、4.91
      平方公尺，上開房地現值共計7,298,500元，92年度申報
      綜合所得額136,502元，93年度申報綜合所得額255,784元
      ；而被告有房屋一棟面積200.70平方公尺，建地83.56平
      方公尺，上開房地現值共計2,112,240元，另有汽車1輛，
      投資力麗企業股份有限公司17,140元，92年度申報綜合所
      得額44,959元，93年度無申報綜合所得資料（見本院卷23
      至29頁）等之身分、地位、經濟能力，並斟酌原告受傷害
      之部位、程度、後遺症、將來之不安，及車禍發生實際情
      況等，認為原告請求50萬元，尚嫌過高，應予核減為20萬
      元，方屬公允，逾此數額之請求，為無理由。
    (4)綜上所述，原告得請求醫療費3,372元、減少勞動能力損
      失182,190元，及精神慰撫金200,000元，合計為385,562
      元。查本件被告駕駛小貨車，開啟車門未注意後方車輛，
      為肇事原因，甲○○無肇事因素，已如前述。從而，原告
      依據侵權行為法律關係，請求被告給付原告385,562元，
      及自起訴狀繕本送達翌日即94年5月3日起至清償日止，按
      週年利率百分之五計算之利息，於法有據，應予准許。逾
      此部分之請求，為無理由，應予駁回。
四、原告陳明願供擔保，聲請宣告假執行，因原告勝訴部分，金
    額未逾150萬元，被告不得上訴第三審，此部分本院判決後
    即告確定，無宣告供擔保准假執行必要，是原告假執行之聲
    請，應予駁回。
五、據上結論：本件原告之訴，為一部有理由，一部無理由，依
    民事訴訟法第79條，判決如主文。
中　　華　　民　　國　　94　　年　　10　　月　　31　　日
                      民事第四庭  審判長法　官　林金村
　　　　　　　　　　　      　　　　　　法　官  林輝雄
　　　　　　　　　　　      　　　　　　法　官  黃三哲
上為正本係照原本作成。
原告敗訴部分如對本判決上訴，須於判決送達後20日內向本院提
出上訴狀，未表明上訴理由者，應於上訴後20日內，向本院提出
理由書（須附繕本）。
被告不得上訴。
中　　華　　民　　國　　94　　年　　11　　月　　 1　　日
                                        書記官　魏安里
                                                   K
